【裁判字號】    98,抗,503
【裁判日期】    980917
【裁判案由】    移轉管轄
【裁判全文】
臺灣高等法院臺中分院民事裁定         98年度抗字第503號
抗  告  人
即  原  告  乙○○
相  對  人
即  被  告  昕群有限公司
法定代理人  甲○○
上列抗告人因與相對人間請求返還所有物事件，對於中華民國98
年8月11日臺灣彰化地方法院98年度訴字第552號所為裁定提起抗
告，本院裁定如下：
    主  文
原裁定關於主文第二項之部分廢棄，發回臺灣彰化地方法院。
    理  由
一、按因侵權行為涉訟者，得由行為地之法院管轄。又同一訴訟
    ，數法院有管轄權者，原告得任向其中一法院起訴，民事訴
    訟法第15條第1項、第22條定有明文。又管轄權之有無，應
    依原告主張之事實，按諸法律關於管轄之規定而為認定，與
    其請求之是否成立無涉；因侵權行為涉訟者，得由行為地之
    法院管轄，所謂行為地，凡為一部實行行為或其一部行為結
    果發生之地皆屬之（最高法院65年台抗字第162號、56年台
    抗字第369號判例意旨參照）。
二、原裁定略以：
（一）按「因侵權行為涉訟者，得由行為地之法院管轄」，民事
      訴訟法第15條第1項固定有明文。惟關於侵權行為之定義
      ，應依民法之規定。亦即如依民法第184條所定之普通侵
      權行為提起損害賠償之訴，必須具備故意或過失不法侵害
      他人之權利等要件，始得依本條定管轄法院。又按「對於
      私法人或其他得為訴訟當事人之團體之訴訟，由其主事務
      所或主營業所所在地之法院管轄。」、「訴訟之全部或一
      部，法院認為無管轄權者，依原告聲請或依職權以裁定移
      送其管轄法院。」，民事訴訟法第2條第2項、第28條第1
      項分別定有明文。
（二）依抗告人所提本院98年度上易字第64號刑事判決影本記載
      ，本件抗告人請求相對人應返還之製衣袋鉤編機及整經機
      等機器，固由相對人公司員工高旭松、謝尊欽自位於彰化
      縣和美鎮○○路○段560號廠房搬至相對人公司位於彰化縣
      線西鄉○○○○路11號廠房內存放，惟相對人公司員工高
      旭松、謝尊欽均為不知情之人（指不知抗告人之債務人林
      溪南涉犯侵占罪嫌）。基此，難認相對人已具備故意或過
      失不法侵害他人之權利等要件，自不得依前揭民事訴訟法
      第15條第1項規定，認定原法院為行為地之法院。況相對
      人公司之營業所設於台北市士林區○○○路○段81號5樓
      之1。基此，依前揭民事訴訟法第2條第2項規定，本件應
      由臺灣士林地方法院管轄，爰裁定本件由臺灣士林地方法
      院管轄等語。
三、抗告意旨略以：抗告人主張伊係系爭製衣袋鉤編機及整經機
    之所有權人，且前揭機器業經抗告人聲請原法院為假處分執
    行中，第三人無權將該機器移轉予相對人。相對人擅自於彰
    化縣和美鎮○○路○段560號將伊所有之機器取走，自有故意
    或過失，且屬無法律上之原因，致伊受有損害，伊因此本於
    民法第767條前段、第179條、第184條第l項等規定請求法院
    擇一判決。則抗告人形式上既主張相對人取走系爭機器侵害
    伊權利，致生損害，且有故意或過失，依民法第l84條第l項
    侵權行為之規定提起本件訴訟，況伊主張之侵權行為地既在
    原法院轄區，該院即有管轄權。至抗告人主張是否有理由，
    則為實體法上之問題，不能據為定管轄之標準。因之，原法
    院以對本件訴訟無管轄權為由，據以為移轉管轄之裁定，自
    有未洽等語。
四、經查，本件依抗告人於起訴狀所載之內容觀之，係主張第三
    人林溪南積欠伊新台幣900萬元，第三人林溪南與伊於96年6
    月1日協議並經公證，由第三人林溪南將其所有之系爭製衣
    袋鉤編機20台及整經機5台出賣予抗告人，用以抵銷其積欠
    抗告人之債務；惟第三人林溪南竟與相對人協議，未經抗告
    人同意，由相對人公司派員於96年12月18日擅自將抗告人前
    開所有之系爭製衣袋鉤編機10台、整經機及另件1台自位於
    彰化縣和美鎮○○路○段560號廠房搬至相對人公司所有位於
    彰化縣線西鄉○○○○路11號廠房內存放，致伊受有損害等
    情，此有起訴狀一份在卷可稽（見原審卷第3-6頁）。是就
    前揭最高法院判例意旨及首揭一、之法律規定可知，本件依
    抗告人於起訴狀所主張之事實觀之，伊併為主張之侵權行為
    地既在彰化縣境內，屬原法院轄區，該院即有管轄權。至抗
    告人之主張是否有理由，則為實體法上之問題，不能據為定
    管轄之標準。原審未予詳察審認，遽認為無管轄權，並裁定
    將本件移送於臺灣士林地方法院，即有違誤，抗告意旨指摘
    原裁定該部分不當，聲明廢棄改判，非無理由，爰將原裁定
    該部分廢棄，發回原法院另為適法之處理。
五、據上論結，本件抗告為有理由，依民事訴訟法第492條，裁
    定如主文。
中    華    民    國     98    年    9    月    17    日
                民事第七庭    審判長法  官  童有德
                                    法  官  曾謀貴
                                    法  官  陳繼先
以上正本係照原本作成。
再為抗告應以適用法規顯有錯誤為理由。
如提起再抗告者應於裁定送達後10日內向本院提出抗告理由狀（
須按照他造人數附具繕本）並繳納抗告裁判費新臺幣1,000元，
同時委任律師或具有律師資格之關係人為代理人。
                                    書記官  柯孟伶
中    華    民    國    98    年    9     月    17    日
                                                      Ｖ


司法院資訊處製作；財團法人民間司法改革基金會備份。
